【裁判字號】    91,訴緝,221
【裁判日期】    920815
【裁判案由】    偽造有價證券
【裁判全文】
臺灣臺北地方法院刑事判決                        九十一年度訴緝字第二二一號
    公  訴  人  臺灣臺北地方法院檢察署檢察官
    被      告  甲○○  男  四.
    指定辯護人  乙○公設辯護人  曾德榮
右列被告因偽造有價證券案件，經檢察官提起公訴（九十年度偵緝字第八二九號）及
移送併案審理（九十年度偵字第一九七一六號），乙○判決如左：
    主  文
甲○○連續意圖供行使之用，而偽造有價證券，累犯，處有期徒刑肆年。如附表編號
一至十五、十七至二十三所示之支票共貳拾貳紙均沒收。
    事  實
一、甲○○前因偽造文書案件，於民國八十四年間經臺灣桃園地方法院判處有期徒刑
    六月，並經臺灣高等法院駁回上訴確定，於八十六年六月六日執行完畢；詎猶不
    知悔改，於八十九年六月十日，以友人張振國名義與時任久豪房屋仲介有限公司
    （下稱久豪公司）負責人丙○○簽訂買賣契約，向丙○○購買久豪公司經營權，
    丙○○同時交付以萬泰商業銀行城東分行為付款人、帳戶為久豪公司、帳號00
    0000000、票號ＣＡ0000000至ＣＡ0000000號之空白支票
    二十五紙（下稱系爭空白支票）及「久豪房屋仲介有限公司」、「丙○○」之公
    司大小章（但非系爭空白支票之發票章）予甲○○以為擔保，並言明久豪公司未
    過戶完成前甲○○不得簽發系爭空白支票。詎甲○○竟基於意圖供行使之用之概
    括犯意，自八十九年六月十二、三日起，於附表所示之時、地，未經丙○○之同
    意或授權，先盜用丙○○所交付之上開公司大小章蓋於附表編號一至十六、十九
    至二十三號所示支票之發票人欄上，再自行（附表編號一、二、七、八、十至二
    十三號部分）或利用不知情之劉邦瓊（附表編號三至六、九號部分）於支票上填
    載發票日及面額，而偽造附表編號一至十五、十九至二十三號所示之支票完成（
    附表編號十六僅盜蓋發票人章而未填載發票日及面額）；又蓋用非系爭空白支票
    發票人之「金久豪實業有限公司」（下稱金久豪公司）、「郭土墻」章於發票人
    欄並自行填載發票日及面額，而偽造附表編號十七、十八所示之支票完成；上開
    支票偽造完成後，復持附表編號一、二、七、八、十至十三、十七至二十三所示
    之偽造支票向如附表各該編號所示之人行使。嗣因丙○○所交付予甲○○之公司
    大小章並非系爭空白支票之發票章，遂發生支票退票情事，進而得知甲○○違反
    上開約定行為，始查悉上情。
二、案經臺北市政府警察局內湖分局報告臺灣臺北地方法院檢察署檢察官偵查起訴及
    移送併案審理。
    理  由
一、訊據被告甲○○固坦承有前揭蓋用「久豪房屋仲介有限公司」、「丙○○」、「
    金久豪實業有限公司」、「郭土墻」印章於支票發票人欄及簽發支票持以行使之
    行為，惟矢口否認有何偽造有價證券之犯行，辯稱：伊簽發部分支票後，因發票
    章不符，丙○○曾前往銀行更改二張支票之發票章使之兌現，伊因而誤以為丙○
    ○同意伊可以簽發系爭空白支票，主觀上無偽造有價證券之故意云云。惟查：
（一）告訴人丙○○並未同意或授權被告簽發如附表所示之支票乙節，業據告訴人丙
      ○○於警訊、偵查中指訴：八十九年六月十日伊將久豪公司賣給被告，因被告
      已先付十萬元價金，要伊以空白支票為擔保，伊才將系爭空白支票給被告，但
      言明不能使用，伊也未將支票發票章交給被告；孰料被告竟不守約定私自簽發
      支票使用，經銀行通知發票章有誤後，伊聯絡被告，因被告要求伊更改支票上
      之發票章，伊基於朋友情分，便改了附表編號一、八支票之發票章，但有告知
      被告不可再使用系爭空白支票，不料又出現第三張支票有上開情形，伊因無法
      負擔才前往銀行辦理掛失等情綦詳，且有卷附公司牌照買賣合約書第四條「..
      . 簽約時交付支票票號ＣＡ0000000～ＣＡ0000000支票計二十
      五紙，於過戶完成前不得開立，倘有開立使用，悉數由乙方負責兌付與甲方無
      涉」之約定可佐，被告亦坦認：告訴人丙○○交給伊系爭空白支票時有言明不
      得使用，伊簽發支票時久豪公司尚未過戶完成等語不諱。至被告嗣於乙○訊問
      時雖辯稱：附表編號一、八所示之支票丙○○後來有前往銀行更改發票章使之
      兌現，伊因而以為丙○○同意伊可以簽發這些空白支票，主觀上無偽造有價證
      券之故意云云，然查，被告亦自承：告訴人丙○○發現伊違背約定簽發支票後
      ，曾說為何公司過戶未完成前就簽發支票，以後要經過她同意才可以簽發支票
      等語（乙○九十二年一月二十一日訊問筆錄參照），可知告訴人丙○○於發現
      被告違約簽發支票後，雖曾更改附表編號一、八所示之支票使之兌現，但亦已
      向被告表明要簽發支票需先告知得其同意，況衡諸常情，若告訴人丙○○斯時
      果改變態度同意被告簽發支票，理應會將支票發票章交付被告使用，但告訴人
      丙○○卻未為上開行為，足見告訴人丙○○自始至終未曾同意被告簽發系爭空
      白支票，且此情為被告所明知，從而，被告諉稱誤以為其可以簽發系爭空白支
      票云云，洵不足採，被告確係在未得告訴人丙○○之同意或授權下簽發支票。
（二）次按被告是否成立刑法第二百零一條第一項之偽造有價證券罪，應以行為時認
      定，至真正有權簽發支票者之事後追認，對其已成立之罪名，並無影響；是被
      告簽發附表編號一、八所示之支票時，既未得告訴人丙○○之同意或授權而構
      成偽造有價證券犯行，則告訴人丙○○雖嗣後更改附表編號一、八所示支票之
      發票章使之兌現而有追認該等支票簽發之行為，但仍無解於被告於簽發時已成
      立之偽造附表編號一、八所示支票之犯行。
（三）又查，被告於附表編號十七、十八所示之支票發票人欄上加蓋非發票人之「金
      久豪實業有限公司」、「郭土墻」之章，有卷附支票影本各一紙可參，被告亦
      自承：金久豪公司係自久豪公司改組，但系爭空白支票帳戶仍未變更為金久豪
      公司所有等語，是被告既明知金久豪公司當時並非系爭空白支票之真正發票人
      ，卻仍在上開二紙支票發票人欄蓋用「金久豪實業有限公司」、「郭土墻」之
      章，益見被告確有該等犯行無訛。
（四）此外，復有執票人連福生、湯進發、陳建志、呂仁成、李淑瑗、楊耕業、李淑
      美之證詞，及卷附支票原本十二紙、支票影本二十一紙、票據存根聯一本、房
      屋租賃契約書一份、遺失票據申請書、票據掛失止付通知書、退票理由單、臺
      灣票據交換所九十二年二月十四日（九二）臺票總字第０七一七號函、同所九
      十二年二月二十五日（九二）臺票總字第０九三六號函，及上開函文檢附之資
      料可資參佐。綜上所述，被告所辯尚無可採，本件事證明確，被告犯行洵堪認
      定，應依法論科。
二、按「行使偽造有價證券以使人交付財物，如果所交付者即係該證券本身之價值，
    則其詐欺取財仍屬行使偽券之行為，不另成立詐欺罪名」，最高法院二十五年上
    字第一八一四號判例可資參佐；又被告盜用「久豪房屋仲介有限公司」、「丙○
    ○」印章之行為為偽造有價證券之階段行為，又行使偽造有價證券之低度行為，
    應為偽造有價證券之高度行為所吸收，皆不另論罪。故核被告所為，係犯刑法第
    二百零一條第一項之偽造有價證券罪。被告利用不知情之劉邦瓊填載附表編號三
    至六、九號之支票面額及發票日，係間接正犯。被告先後多次犯行，時間緊接，
    方法相同，觸犯構成要件相同之罪，顯係基於概括犯意為之，為連續犯，依刑法
    第五十六條之規定，以一罪論，並加重其刑。被告前因偽造文書案件，於八十四
    年間經臺灣桃園地方法院判處有期徒刑六月，並經臺灣高等法院駁回上訴確定，
    於八十六年六月六日執行完畢，此有臺灣高等法院檢察署刑案紀錄簡覆表在卷可
    按，於五年以內再犯本件最重本刑為有期徒刑以上之罪，為累犯，應依刑法第四
    十七條之規定，遞加重其刑。又附表編號八、十二至十八所示部分雖未據公訴人
    起訴，然該部分事實與公訴人起訴之犯罪事實既具有階段行為（附表編號十六部
    分）及連續犯（其餘部分）之實質上或裁判上一罪關係，應為起訴效力所及，且
    附表編號十三部分並經檢察官移送併案審理，基於審判不可分原則，乙○自應併
    予審理。爰審酌被告坦承部分犯行，所為影響真正支票發票人之權益、金融交易
    秩序及安全，及其偽造支票之數量、金額等一切情狀，量處如主文所示之刑，以
    示懲儆。如附表編號一至十五、十七至二十三所示之支票二十二紙，應依刑法第
    二百零五條規定宣告沒收。
三、公訴意旨另認被告另有偽造帳戶、發票人、付款人同前、票號ＣＡ000000
    0號之支票並交予劉邦瓊任其使用之犯行。惟查，該紙支票僅填載發票日及面額
    ，並未於發票人欄加蓋任何發票人章，有該支票原本一紙可佐，是該支票之應記
    載事項並未填載完成，尚不成立偽造有價證券犯罪，且僅填載發票日及面額並不
    該當任何犯罪之構成要件，原應為無罪之諭知，惟公訴意旨認此部分與前開有罪
    部分有裁判上一罪關係，爰不另為無罪之諭知，附此敘明。
四、另臺灣臺北地方法院檢察署九十年度偵字第一七五七號案件雖經移送乙○併案審
    理，惟查，該案之併案事實係被告於八十九年十一月十四日在臺北市○○區○○
    街、武昌街口之來來飯店前購買已蓋用寬茂科技有限公司發票章之八十九年九、
    十月份空白發票二十八張後，出於逃漏稅捐及偽造文書之犯意開立上開發票予他
    人藉以逃漏稅捐，核與本案前揭被告偽造有價證券之犯行無何牽連犯之裁判上一
    罪關係，乙○自無從併予審理，應退由檢察官另為適法之處置，併予陳明。
據上論斷，應依刑事訴訟法第二百九十九條第一項前段，刑法第五十六條、第二百零
一條第一項、第四十七條、第二百零五條，罰金罰鍰提高標準條例第一條前段，判決
如主文。
本案經檢察官張安箴到庭執行職務
中      華      民      國    九十二    年      八      月     十五     日
                                      臺灣臺北地方法院刑事第四庭
                                          法  官  歐陽漢菁
右正本證明與原本無異。
如不服本判決，應於判決送達後十日內，向乙○提出上訴狀。
                                          書記官  沈 芳 君
中      華      民      國    九十二    年      八      月     十八     日
附錄本案論罪科刑法條全文
刑法第二百零一條第一項：
意圖供行使之用，而偽造、變造公債票、公司股票或其他有價證券者，處三年以上十
年以下有期徒刑，得併科三千元以下罰金。


司法院資訊處製作；財團法人民間司法改革基金會備份。
